行　政　法　院　判　決　　　　　　　　　　　　　　八十七年度判字第七一九號
　　原　　　告　鈺宏國際有限公司
　　代　表　人　甲○○○
　　被　　　告　臺北市政府環境保護局
右當事人間因廢棄物清理法事件，原告不服行政院環境保護署中華民國八十六年十一
月二十二日環署訴字第六○二六七號再訴願決定，提起行政訴訟，本院判決如左︰
　　主  文
原告之訴駁回。
　　事  實
緣原告以進口洋酒為業務，屬一般容器業之玻璃容器商品輸入之相關業者，依法應於
公告回收率期間屆滿日起四十五天內申報回收率。惟原告逾期未完成申報八十四年回
收率，被告以違反廢棄物清理法第十條之一規定，予以告發，並以八十六年五月二十
七日廢字第Ｙ○一二五○三號處分書處以新台幣十五萬元罰鍰。原告不服，提起訴願
，原決定機關審議結果，決定：「原處分撤銷，改處二萬元（折合新台幣六萬元）罰
鍰。」原告猶表不服，提起再訴願遭決定駁回後，提起本件行政訴訟。茲摘兩造訴
辯意旨如次：
原告起訴意旨略謂︰一、查原告經營酒類進口，係整桶分裝、容器極少，八十四年被
依違反廢棄物清理法處罰，不服提起訴願，雖經減輕，仍屬不公。因原告並無違反廢
棄物清理法第十條之一、第二十三條之一、以及一般容器回收清除處理辦法第二條、
第三條、第二十條等規定，更無違被告公布之命令情事，故對處罰殊為不服。二、次
查原告並已繳交自八十三年元月起至八十六年九月止之廢棄一般物品及容器資源回收
管理基金（附繳款書影本），何能再予罰鍰。綜上所陳，原告確無違法之故意過失，
懇請鈞院鑒核，主持正義，賜准引用原訴願、再訴願之理由，依法判決將再訴願決定
、訴願決定均予撤銷，並免予罰鍰等語。
被告答辯意旨略謂︰一、按行為時廢棄物清理法第十條之一規定：「物品或其包裝、
容器經食用或使用後足以產生左列性質之一之一般廢棄物，致有嚴重污染環境之虞者
，由該物品或其包裝、容器之製造、輸入、販賣業者負責回收清除、處理之．．．。
前項一般廢棄物之種類、物品或其包裝、容器之業者範圍，由中央主管機關公告之；
其一般廢棄物之回收清除、處理辦法，由中央主管機關會同中央目的事業主管機關定
之」。第二十三條之一規定：「物品或其包裝、容器之業者，違反第十條之一第二項
公告或辦法者，處二萬元以上五萬元以下罰鍰。．．．」又廢一般容器回收清除處理
辦法第二條規定：「本辦法所稱一般容器，指以鋁、鐵、紙、玻璃、鋁箔、塑膠或其
他經中央主管機關公告之單一或複合材質製成，用以裝填可供食用或使用之物質之容
器。．．．」同辦法第三條規定：「本辦法專用名詞定義如左一、一般容器業：指一
般容器製造業、輸入業及一般容器商品製造業、輸入業。」同辦法第十三條規定：「
一般容器業者回收之廢一般容器應自行、委託公、民營廢棄物處理機關或依其經中央
主管機關認可之方式負責處理，並應於中央主管機關依前條公告回收率之日起六個月
內檢具處理計畫書送省（市）主管機關審核後轉中央主管機關核備。」同辦法第十九
條第一項規定：「一般容器業者應於每月十五日前，向貯存場所或處理廠（場）所在
地當地主管機關申報上月份回數量或處理量核轉中央主管機關備查。」同辦法第二十
條規定：「一般容器業者應依左列規定檢具相關證明文件向省（市）主管機關據實申
報．．．一、每季結束後四十五日內申報營業量、輸出量、回收量及處理量。二、公
告回收率期間屆滿日起四十五日內申報回收率。．．．」行政院環保署八十二年八月
十七日環署廢字第三二○八一號公告：「廢玻璃容器為不易清除、處理及含長期不易
腐化成分之一般廢棄物。」八十三年五月二十五日環署廢字第二二四六七號公告：「
公告一般容器業者應自八十三年六月一日至八月三十一日止，檢具申請書向省（市）
主管機關申請登記－一般容器材質－玻璃－．．．酒、醬菜．．．」八十三年十二月
三十日環署廢字第六五七九四號函公告「公告一般容器業者每一定期間應達成之回收
率。．．．一般容器材質－玻璃、裝填物質種類－．．．酒、醬菜．．．每一定期間
應達成之回收率百分比，八十四年一月一日至八十四年十二月三十一日止為百分之三
十五」。查本件原告係屬一般容器業之玻璃容器商品輸入業之相關業者，未加入廢
玻璃容器共同回收清除處理組織（台灣區玻璃工業同業公會或財團法人輸入業環保基
金會」，於八十四年一月至十一月間進口數種酒類，依法應辦理業者登記及提報回收
清除計畫書、處理計畫書、申報回收率。二、查依行政院環保署八十五年五月二十
四日（八五）環署廢字第二六一二八號函檢送之查處名冊，原告為玻璃容器商品輸入
業者，於八十四年曾進口商品「威士忌酒」，經本局於八十五年八月二十日以（八五
）北市環五字第二八○○○號函請原告提供所進口貨品之裝填容器材質，惟原告未回
覆本局，經本局於八十六年五月十五日派員至原告公司現場稽查，查得原告於八十四
年六月間所進口之酒類其裝填容器材質為玻璃瓶。原告既有進口之事實，依規定應於
公告回收率期間屆滿日起四十五天內申報回收率，按查上開辦法自公告發布日施行之
前，本局即以八十三年六月十一日北市環五字第一七四一○號函請本府法規會刊登市
府公報週知，惟原告並未於規定期限內辦理申報回收率之作業，顯已違反廢棄物清理
法第十條之一第二項之規定，本局乃於八十六年三月十七日掣單舉發，並無違誤。次
查原告訴稱：已繳交八十三年一月至八十六年九月止之費用。經查本局於八十六年六
月十三日告發後，原告始於八十六年十一月四日繳付費用，而「廢一般物品及容器資
源回收管理基金管理委員會」，是由行政院環境保護署所輔導，並於八十六年七月十
九日成立，查本案係告發原告未申報八十四年度之回收率，與原告繳付「廢一般物品
及容器資源回收管理基金管理委員會」之費用無。原告因於該期間輸入使用行政院
環保署公告列管之應回收商品容器，即應善盡企業廠商申報回收率之責任。依上開辦
法規定業者應於公告回收率期間屆滿日起四十五天內申報回收率，原告逾期未完成申
報回收率，係違反行為時廢棄物清理法第十條之一第二項之規定。玻璃容器材料製成
之物品容器，其於自然界長期不易腐化，易致嚴重之環境污染，原告既屬玻璃材料製
成之物品容器商品輸入業者，對於上開相關規定，自應予以了解、注意，本案原告未
依規定申報回收率，本局依首揭規定及行政院環保署函釋，處以原告罰鍰，並無違法
。況台北市政府已衡酌違規情節及違規行為造成之結果，撤銷原處分，改處法定最低
額度二萬元（折合新台幣六萬元）罰鍰，對於原告已屬從輕裁處。綜上所陳，原告意
旨，非有理由，敬請駁回原告之訴等語。
　　理  由
按行為時廢棄物清理法第十條之一規定：「物品或其包裝、容器經食用或使用後足以
產生左列性質之一之一般廢棄物，致有嚴重污染環境之虞者，由該物品或其包裝、容
器之製造、輸入、販賣業者負責回收清除、處理之：一、不易清除、處理。二、含長
期不易腐化之成分。三、含有害物質之成分。前項一般廢棄物之種類、物品或其包裝
、容器之業者範圍，由中央主管機關公告之；其一般廢棄物之回收清除、處理辦法，
由中央主管機關會同中央目的事業主管機關定之」。第二十三條之一規定：「物品或
其包裝、容器之業者，違反第十條之一第二項公告或辦法者，處二萬元以上五萬元以
下罰鍰。．．．」行為時廢一般容器回收清除處理辦法第二條規定：「本辦法所稱一
般容器，指以鋁、鐵、紙、玻璃、鋁箔、塑膠或其他經中央主管機關公告之單一或複
合材質製成，用以裝填可供食用或使用之物質之容器。．．．」同辦法第三條規定：
「本辦法專用名詞定義如左：一、一般容器業：指一般容器製造業、輸入業。．．．
九、回收率：指一定期間內一般容器回收廢一般容器量與其營業量之百分之比。」同
辦法第二十條規定：「一般容器業者應依左列規定檢具證明文件向省（市）主管機關
據實申報，．．．一、每季結束後四十五日內申報營業量、輸出量、回收量及處理量
。二、公告回收率期間屆滿日起四十五日內申報回收率。」又行政院環境保護署八十
二年八月十七日環署廢字第三二○八一號公告：「公告廢玻璃容器為不易清除、處理
及含長期不易腐化成分之一般廢棄物。」八十三年十二月三十日環署廢字第六五七四
九號公告：「一般容器業者每一定期間應達成之回收率：一般容器材質：玻璃，裝填
物質種類：酒（含藥酒），．．．每一定期間應達成之回收率。八十四年一月一日
至八十四年十二月三十一日止：百分之三十五。」本件原告經營洋酒進口業務，屬一
般容器業之玻璃容器商品輸入業之相關業者，依法應於公告回收率期間屆滿日起四十
五天內申報回收率。惟原告逾期未完成申報八十四年回收率，被告以違反廢棄物清理
法第十條之一規定，予以告發，並以八十六年五月二十七日廢字第Ｙ○一二五○三號
處分書處以新台幣十五萬元罰鍰。原告不服，提起訴願，原決定機關審議結果，決定
：「原處分撤銷，改處二萬元（折合新台幣六萬元）罰鍰。」原告猶未甘服，循序提
起行政訴訟。主張：其經營酒類進口，係整桶分裝、容器極少。且已繳交八十三年元
月至八十六年九月止之廢棄一般物品及容器資源回收管理基金，並未違反任何命令，
亦無任何故意過失，被告予以處罰，難以甘服等語。查依行政院環保署八十五年五月
二十四日（八五）環署廢字第二六一二八號函檢送之查處名冊，原告為玻璃容器商品
輸入業者，八十四年曾進口商品「威士忌酒」，經被告於八十五年八月二十日以（八
五）北市環五字第二八○○○號函請原告提供所進口貨品之裝填容器材質，惟原告未
予回覆。嗣被告於八十六年五月十五日派員至原告公司現場稽查，查得原告於八十四
年六月間所進口之酒類其裝填容器材質為玻璃瓶。足見原告所稱其進口之洋酒為桶裝
云云，殊難採信。次查原告繳交之八十三年元月至八十六年九月止之費用，係於八十
六年六月十三日被告告發後之八十六年十一月十四日繳付。且廢一般物品及容器資源
回收管理基金管理委員會，係由行政院環境保護署所輔導，於八十六年七月十九日成
立。其收取之費用，與本件申報回收率之作業無關。原告自難以繳交該費用作為本件
免責之依據。再查玻璃容器於自然界長期不易腐化，易致嚴重之環境污染，為眾所周
知之事實，原告自難諉為不知。而原告屬玻璃材料製成之物品容器商品輸入業者，對
於相關法令，自有瞭解之義務，其疏於瞭解致違法令之規定，自有過失。被告因原告
未依規定於一定期間內申報回收率予以處分，經訴願決定改處原告罰鍰二萬元（折合
新台幣六萬元），揆諸首揭法令之規定，洵無違誤，再訴願決定予以維持，亦無不合
。原告起訴意旨難認有理由，應予駁回。
據上論結，本件原告之訴為無理由。爰依行政訴訟法第二十六條後段判決如主文。
中    華    民    國     八十七      年      四      月     二十三      日
                    行 政 法 院 第 二 庭
                                審 判 長 評  事      黃  綠  星
                                         評  事      廖  政  雄
                                         評  事      徐  樹  海
                                         評  事      彭  鳳  至
                                         評  事      黃  合  文
右  正  本  證  明  與  原  本  無  異
                                         法院書記官  蘇  金  全
中    華    民    國     八十七      年      四      月     二十四      日
